【裁判字號】    97,交聲,87
【裁判日期】    970630
【裁判案由】    交管條例聲異
【裁判全文】
臺灣板橋地方法院交通事件裁定        97年度交聲字第87號
原處分機關  交通部公路總局臺北區監理所
受處分人即
異  議  人  甲○○
上列受處分人因違反道路交通管理處罰條例案件，對於交通部公
路總局臺北區監理所97年1月8日以北監營裁字裁40-C00000000號
所為之處分不服，聲明異議，本院裁定如下：
    主  文
原處分撤銷。
    理  由
一、原處分意旨略以：本件異議人即受處分人甲○○於民國96年
    12月7 日9 時15分許，駕駛車牌號碼為181-EY號之營業小客
    車行經有燈光號誌管制之臺北縣中和市○○路與復興路口時
    闖紅燈，經臺北縣政府警察局中和分局錦和派出所執勤警員
    當場以北縣警交字第C00000000 號違反道路交通管理事件通
    知單舉發，嗣交通部公路總局臺北區監理所於97年1 月8 日
    以北監營裁字裁40-C00000000號裁決書裁處異議人罰鍰二千
    七百元，並記違規點數三點。
二、異議意旨略以：伊沒有闖紅燈，伊駕駛計程車，罰單卻寫成
    自小客車，警員好像是酒後值勤，開單開了八分鐘，當時伊
    停在路口，客人上車綠燈伊就開出去等語。
三、查本件異議人即受處分人於上述時、地違規闖紅燈之事實，
    雖為證人即舉發員警何倉緯到庭具結後證稱：異議人是由中
    興路往復興路口，那是三個路口，當時號誌燈弧度比較大，
    我看到的是紅燈，雙向通道都已經停止了，也就是紅燈已經
    超過三秒到五秒了，只有異議人那台車行駛，剛好停在路口
    ，停在中興路跟旁邊巷子的路口，異議人一開始就一直開，
    開到那個路口時停一下，異議人沒有停還是往前開，當時異
    議人一直申訴是路口載客，我跟林瑞彬共同值勤，我攔車及
    開單等語在卷（參見本院九十七年二月二十五日訊問筆錄）
    。惟查，上述違規事實，另據證人即與何倉緯共同執行勤務
    之警員林瑞彬到庭結證後稱：「（問：舉發經過？）當時我
    跟何警員在中和市○○○○路口執行交通稽查，此時有一部
    計程車通過中興復興路口，他是從中興街往復興路的方向行
    駛過來，當時是綠燈，此時計程車司機已經過了停止線到網
    狀線之後，停下來載客，他在網狀線停了七、八秒鐘，路口
    轉為紅燈，他仍然繼續行駛，我當時站在何警員的前面，我
    沒有攔停，是何警員攔停的。」、「（問：當車輛經過停止
    線後，號誌才轉為紅燈你們會舉發嗎？）每個人的認知不同
    ，這部分會有爭議，所以我沒有攔停。」、「（問：你的認
    知是通過停止線之後才轉為紅燈你是不會舉發的？）是的，
    我不會舉發，因為我認為這樣反而會阻礙交通。」、「（問
    ：依照這樣的狀況，他到底是闖紅燈，計程車在網狀線上載
    客上下車，這樣有違法嗎？）我當時與何警員執行勤務時，
    兩個人的認知不同。」、「（問：通常你們執行勤務是否兩
    個人一起蓋章？）只要開單的人蓋章就可以了。」、「（問
    ：異議人質疑開單的人不是現場的人，有無意見？）是我們
    兩個共同執行勤務，但是是何警員舉發開單的。」等情明確
    （參見本院九十七年三月四日訊問筆錄）。綜覈證人何倉緯
    、林瑞彬上揭舉發歷程之證詞，異議人甲○○駕車行經設有
    燈光號誌管制之交岔路口，究有否構成闖紅燈之違規事實，
    二人格於認知判斷固有歧異，然就異議人在交叉路口臨時停
    車搭載乘客一節則無二致，並為異議人所自承無隱；再參以
    該交叉路口劃設有網狀線，此復為證人林瑞彬證述如前，而
    按網狀線，用以告示車輛駕駛人禁止在設置本標線之範圍內
    臨時停車，防止交通阻塞；在設有禁止臨時停車標誌、標線
    處所，不得臨時停車，此觀道路交通標誌標線號誌設置規則
    第一百七十三條第一項及道路交通安全規則第一百十一條第
    一項第三款分別定有明文，由此足見異議人臨時停車載客之
    舉實應係違反上述條規，殆可認定。至原處分意旨認異議人
    違規闖紅燈部分，證人何昌緯證述異議人行經交叉路口之際
    號誌已變換為紅燈，核與證人林瑞彬所結證之內容雖無出入
    ，惟異議人所駕駛之車輛係通過交叉路口停止線之後，號誌
    方才轉換為紅燈，此情業經舉發現場站立於證人何昌緯前方
    之證人林瑞彬補充證述如上，而關於車輛通過停止線後號誌
    方才變換為紅燈，得否逕認駕駛人有違規闖紅燈之行為，證
    人林瑞彬不諱言因每個人認知不同，尚有爭議等語，則同為
    舉發警員之舉發標準既存有斟酌空間，亦徵前開事實猶未臻
    明確無疑之程度，自應朝有利於異議人之方向認定，故本件
    尚無具體充足之證據使本院確信異議人有系爭闖紅燈之違規
    情形，原處分機關未予詳查即遽以裁罰，即難認為允當。
四、又交通法庭認為聲明異議有理由或聲明異議雖無理由而原處
    分不當或違法者，應以裁定將原處分經聲明異議部分撤銷，
    並自為裁定，道路交通案件處理辦法第二十條固有明文。惟
    交通法庭自為裁定，必以受罰主體、違規行為之整體事實（
    含舉發通知單所揭載之違規事實）及裁罰程序俱屬明確無瑕
    為其要件，倘原舉發機關所據以舉發之違規事實尚且晦暗不
    明，則原處分機關逕予裁罰即難謂無瑕可指，而其瑕疵復非
    法院得命為補正之事項，即難逕代原處分機關為符合法定程
    序之裁罰，自為裁定。本件異議人雖未執此聲明異議，惟原
    處分機關之裁罰程序既有前述可議，仍屬無可維持，爰撤銷
    原處分，由原處分機關另為適法之處理。
據上論斷，應依道路交通案件處理辦法第二十條，裁定如主文。
中    華    民    國    97    年    6     月    30    日
                      交通法庭  法  官  李幼妃
以上正本證明與原本無異
如不服本裁定應於送達後5日內向本院提出抗告狀
中    華    民    國    97    年    6     月    30    日
                                書記官  黃頌棻


司法院資訊處製作；財團法人民間司法改革基金會備份。
